【裁判字號】    90,上易,2263
【裁判日期】    900919
【裁判案由】    詐欺
【裁判全文】
臺灣高等法院刑事判決                            九十年度上易字第二二六三號
    上  訴  人  臺灣臺北地方法院檢察署檢察官
    被      告  戊○○
右上訴人因被告詐欺案件，不服臺灣臺北地方法院九十年度易字第二號，中華民國九
十年四月二十七日第一審判決（起訴案號：八十九年度偵緝字第七九六號，併辦案號
八十九年度偵緝字第七九五號、八十九年度偵字第一八四八三號）提起上訴，本院判
決如左：
    主  文
原判決撤銷。
戊○○連續意圖為自己不法之所有，以詐術使人將本人之物交付，處有期徒刑壹年陸
月。
    事  實
一、戊○○於民國八十七年間曾犯偽造文書罪，經臺灣高雄地方法院於八十八年三月
    二十九日判處有期徒刑十月，緩刑三年，目前尚在緩刑期間，猶不知警惕，竟基
    於意圖為自己不法所有之概括犯意，在臺北市○○○路○段二四七之一號十樓派
    思菲林國際金融資訊工作室，I、先於八十八年九月一日向丙○○佯稱可代為操
    作外匯買賣，每投資美金一萬元（折合新台幣三十二萬元），以一年為乙期，每
    月固定分配紅利新台幣三萬元，年度總結後再分配紅利新台幣五萬元云云，致丙○○陷於錯誤而與之簽訂合作協議書（合作期限自八十八年九月一日起至八十九
    年八月三十日止），並於同年九月三日交付新台幣三十二萬元予戊○○。II、嗣
    於同年九月十五日，又以同一手法，誆稱當時外匯匯率波動極大，只要投資新台
    幣四十萬元，七日即可獲利新台幣八萬元云云，致丙○○陷於錯誤而與之簽訂合
    作協議書（合作期限自八十八年九月十五日起至八十八年九月二十二日止），並
    於八十八年九月十五日交付新台幣四十萬元予戊○○。III、復於八十八年六月一
    日向丁○○佯稱可代為操作外匯買賣，每投資美金三萬元（折合新台幣九十九萬
    元），以半年為乙期，每月固定分配紅利新台幣七萬元，年度總結後再分配紅利
    新台幣五萬元云云，致丁○○陷於錯誤而與之簽訂合作協議書（合作期限自八十
    八年六月一日起至八十八年十一月三十日止），並交付九十九萬元予戊○○。Ⅳ
    、於八十八年六月八日，以同樣手法向丁○○佯稱每投資美金四萬元（折合新台
    幣一百二十萬元），以半年為乙期，每月固定分配紅利新台幣七萬六千元，年度
    總結後再分配紅利新台幣五萬元云云，致丁○○陷於錯誤而與之簽訂合作協議書
    （合作期限自八十八年六月八日起至八十九年一月七日止），並交付一百二十萬
    元予戊○○。Ⅴ、於八十八年四月四日，以同樣手法向甲○○佯稱每投資美金一
    萬元（折合新台幣三十二萬八千八百六十元），以一年為乙期，每月固定分配紅
    利新台幣二萬五千元，年度總結後再分配紅利新台幣五萬元云云，致丁○○陷於
    錯誤而與之簽訂合作協議書（合作期限自八十八年四月十五日起至八十九年四月
    十四日止），並交付三十二萬八千八百六十元予戊○○。Ⅵ、又於八十九年四月
    底，在高雄市○○區○○路六十二巷三號十六樓之一成立高一理財工作室，並在
    高雄市○○區○○街六十六號六樓向乙○○佯稱可代為操作外匯買賣，每投資美
    金一萬元，每月可獲配紅利新台幣二萬元，年度總結後再分配紅利新台幣五萬元
    云云，致乙○○陷於錯誤而與之簽訂合作協議書，並於同年五月八日及五月十六
    日分別交付新台幣三十萬元及新台幣七十萬元予戊○○；嗣於同年及六月九日，
    戊○○又以同一手法誆稱只要再投資新台幣二十萬元，即可多獲得紅利云云，致
    乙○○再陷於錯誤，又交付新台幣二十萬元予戊○○。惟戊○○得款後僅給付新
    台幣二萬元予乙○○，其後屢經催討無著，亦無法提出任何操作外匯買賣之交易
    憑證，並向乙○○表示從未代為操作外匯買賣，乙○○、丙○○、甲○○、丁○○等人始知受騙。
二、案經丙○○訴請臺灣臺北地方法院檢察署檢察官偵查起訴及乙○○訴請臺灣高雄
    地方法院檢察署呈由臺灣高等法院檢察署核轉臺灣臺北地方法院檢察署檢察官移
    請併案審理及臺灣臺北地方法院檢察署檢察官移請併案審理甲○○部分（九十年
    度偵緝字第五五０號、八十九年度偵字第二五０九號、偵緝字第七九五號）。
    理  由
一、訊據被告戊○○對於上開犯罪事實業已坦承不諱，然矢口否認有詐欺之意思，辯
    稱「我拿到錢之後有實際購買外匯，在臺北市○○○路一六八號易領航公司接單
    買賣。我把錢交給另一合夥人「ＪＡＣＫＹ陳」，結果被他倒掉了。」等語，於
    偵查中辯稱「因為我的經紀公司易領行倒閉，所以無法如期給付被害人，共交給
    易領行的馮官勝一百六十萬元，馮官勝有交一張收條給我，但因我搬家，該收條
    找不到」等語，惟查被告於本院調查時業供稱「向被害人所收取的金錢都用來償
    還積欠別人的債務。」等語，且被告亦未能提出任何有關操作外匯買賣之交易憑
    證，且縱若屬實，就其收取被害人之金額與交付之金額差異甚大，故其泛言「因
    為我的經紀公司易領行倒閉，所以無法如期給付被害人，共交給易領航的馮官勝
    一百六十萬元，馮官勝有交一張收條給我，但因我搬家，該收條已找不到」等語
    ，顯係卸責之詞，不足採信。此外，被害人丙○○及乙○○、甲○○等人均到庭
    指訴綦詳（按乙○○於原審稱每投資美金一萬元，每月可獲配紅利新台幣三萬元
    ，年度總結後再分配紅利新台幣一萬元等語，因與合作協議書之記載不符，應係
    記憶所致，本院仍以合作協議書之記載為準），復經證人丁○○「我在台北市○○○路○段賣水果，他常來向我買，他說他以前是花旗銀行的經理，現在辭職下
    來自己從事外匯交易買賣，看我工作辛苦，問我願不願意和他合作買賣外匯。與
    他簽約之後，雙方協議由我出資，他負責操作買賣，並說每個月都可以領紅利，
    但我一直都沒有領到任何紅利。他有拿很多資料給我看，所以相信他有操作外匯
    的能力於八十八年五月二十五日第一次簽約交付九十九萬元之後，八十八年六月
    八日又交付一百二十萬元給他。」等語屬實，且有合作協議書影本、匯款委託書
    影本附卷可資佐證，被告所為事證明確，犯行堪以認定。
二、核被告所為，係犯刑法第三百三十九條第一項之詐欺取財罪，其先後多次犯行時
    間緊接，所犯係構成要件相同之罪名，顯均係基於概括犯意為之，為連續犯，應
    依連續犯之規定以一罪論並加重其刑。就被告對乙○○、甲○○、丁○○所為之
    犯行部分，檢察官雖未提起公訴，但此部分因與公訴人起訴之犯罪事實具有連續
    犯之裁判上一罪關係，本院自得併予審理。
三、原審據以論罪科刑原非無見，惟I、就被告對甲○○所為詐欺部分，原審以被告
    應非以詐術使甲○○陷於錯誤將本人之物交付，認與本案無連續犯之裁判上一罪
    關係，未併予審理，即有未合。II、就被告對於丁○○所為之詐術部分，亦為起
    訴效力所及，原審未併予審理同有未洽。茲原判決既有上開可議之處，檢察官循
    告訴人乙○○之請求提起上訴略以：被告尚在緩刑期間，即連續向多人詐騙財物
    ，惡性重大，且未清償所詐騙之款項，犯後態度不佳，原判決竟謂犯後態度良好
    僅量處有期徒刑四月，量刑顯屬過輕等語指摘原判決不當，即有理由，應由本院
    撤銷改判。爰審酌被告於八十七年間曾犯偽造文書罪，經臺灣高雄地方法院於八
    十八年三月二十九日判處有期徒刑十月，緩刑三年，目前尚在緩刑期間，有臺灣
    高等法院檢察署刑案紀錄簡覆表在卷足稽，猶不知警惕，連續詐欺取財，造成各
    被害人財物上損失，雖被告犯後已與丙○○達成和解，且丙○○於原審到庭亦表
    示宥恕被告犯行、不再追究之意；惟仍未能與乙○○、甲○○、丁○○達成和解
    ，且乙○○亦表示無法信賴被告之償債計劃，而無宥恕被告犯行之意及被告自八
    十九年八月七日乙○○提出告訴後，迄至九十年五月二十七日止，計有十四次出
    入境之紀錄（參卷附本院函詢內政部警政署入出境管理局九十年八月二日函覆之
    出入境紀錄資料表所示），暨詐欺所獲得之利益、被害人所受之損害等一切情狀
    ，量處如主文第二項所示之刑。
四、被告行為後刑法第四十一條雖於九十年一月四日修正，並於九十年一月十日經總
    統公布，於九十年一月十二日生效，其中修正前刑法第四十一條「犯最重本刑為
    三年以下有期徒刑以下刑之罪，而受六月以下有期徒刑或拘役之宣告，因身體、
    教育、職業或家庭之關係，執行顯有困難，得以一元以上三元以下折算一日，易
    科罰金」之規定，已經修正為「犯最重本刑為五年以下有期徒刑以下之刑之罪，
    而受六個月以下有期徒刑或拘役之宣告，因身體、教育、職業、家庭之關係或其
    他正當事由，執行顯有困難者，得以一元以上三元以下折算一日，易科罰金。但
    確因不執行所宣告之刑，難收矯正之效，或難以維持法秩序者，不在此限。」，
    查修正後之新法對被告較為有利，然因本件所諭知之宣告刑在於六個月以上之刑
    ，故無新舊法比較問題，併予敘明。
據上論斷，應依刑事訴訟法第三百六十九條第一項前段、第三百六十四條、第二百九
十九條第一項前段，刑法第五十六條、第三百三十九條第一項，罰金罰鍰提高標準條
例第一條前段，判決如主文。
本案經檢察官郭啟東到庭執行職務。
中      華      民      國      九十      年     九     月     十九     日
                              臺灣高等法院刑事第二十一庭
                                  審判長法  官  葉  騰  瑞
                                        法  官  莊  明  彰
                                        法  官  黃  國  忠
右正本證明與原本無異。
不得上訴。
                                        書記官  劉  貞  達
中      華      民      國      九十      年     九     月     二十     日
附錄本案論罪科刑法條全文
刑法第三百三十九條：
意圖為自己或第三人不法之所有，以詐術使人將本人或第三人之物交付者，處五年以
下有期徒刑、拘役或科或併科一千元以下罰金。
以前項方法得財產上不法之利益或使第三人得之者亦同。
前二項之未遂犯罰之。


司法院資訊處製作；財團法人民間司法改革基金會備份。
